【裁判字號】    97,訴,663
【裁判日期】    970430
【裁判案由】    偽造文書等
【裁判全文】
臺灣彰化地方法院刑事判決               97年度訴字第663號
公  訴  人  臺灣彰化地方法院檢察署檢察官
被      告  乙○○
上列被告因偽造文書等案件，經檢察官提起公訴（97年度偵字第
1805號），被告於本院準備程序中自白犯罪，本院認有刑事訴訟
法第273 條之1 第1 項之情形，合議裁定由受命法官獨任進行簡
式審判程序，茲審理判決如下：
    主  文
乙○○變造公文書，累犯，處有期徒刑壹年肆月，如附表編號一
所示之物沒收。又變造公文書，累犯，處有期徒刑壹年肆月，如
附表編號二所示之物沒收。應執行有期徒刑貳年，如附表編號一
、二所示之物均沒收。
    事  實
一、乙○○前於民國（下同）86年間，因侵占案件，經臺灣南投
    地方法院以86年度易字第458 號判決判處有期徒刑1 年，緩
    刑4 年，嗣經上訴，經臺灣高等法院臺中分院以86年度上易
    字第2652號判決上訴駁回而確定；另於89年間，再因侵占案
    件，撤銷上開緩刑之宣告，並由本院以89年度訴字第368 號
    判決判處有期徒刑10月，嗣經上訴，經臺灣高等法院臺中分
    院以89年度上易字第3008號判決上訴駁回而確定，上開二案
    接續執行，於91年4 月10日縮短刑期假釋出監，甫於92年1
    月8 日假釋未經撤銷而視為執行完畢。詎仍不知悔改，其自
    92年間即擔任全國法拍顧問公司彰化店（址設彰化縣彰化市
    ○○路115 之3 號）之負責人，於96年10月間，乘甲○○有
    意標購本院96年度執字第16276 號強制執行案件之不動產（
    坐落在彰化縣和美鎮○○段1124-11 地號土地全部、1124、
    1124-42 、1124-75 等3 筆地號土地應有部分各1/63、112
    4-68地號土地應有部分109/10000 、門牌號碼為彰化縣和美
    鎮○○路416 巷75號建物全部，下稱系爭不動產）之機會，
    為下列之犯行：（一）意圖為自己不法之所有，明知受謝雙
    尊委託代標系爭不動產在先，且謝雙尊之委託標價高於甲○
    ○，自始即無意代甲○○投標，仍向甲○○佯稱可代為標購
    系爭不動產，致甲○○陷於錯誤，於96年10月9 日，與乙○
    ○簽立「地方法院強制執行案件代標契約書」，甲○○並當
    場交付訂金新台幣（下同）5 萬元，復於同年月29日，交付
    面額58 萬 元、發票人為第一銀行和美分行之支票1 紙（票
    號EH0000 000號）予乙○○，以供投標之保證金。嗣於96年
    11月1 日，系爭不動產拍賣當日，乙○○果僅代謝雙尊投標
    ，並以最高價得標，竟又承前詐欺犯意，且為取得甲○○之
    信任，使甲○○誤信乙○○確實幫其投標，以順利詐得尾款
    款項，乙○○竟基於行使變造公文書之犯意，於96年11月6
    日，在其位在彰化縣彰化市○○路115 之3 號住所，將謝雙
    尊為繳款人之編號005236、金額為58萬元之「臺灣彰化地方
    法院收受投標保證金臨時收據」之公文書原本影印後，將其
    上之「繳款人」改為甲○○、「票據號碼」改為EH0000000
    後，再重行影印，變造臺灣彰化地方法院收受投標保證金臨
    時收據」之公文書，並隨即傳真給甲○○而行使之，再向甲
    ○○訛稱已順利標得系爭不動產，且代墊尾款249 萬元，致
    使甲○○誤信之下，於同年11月8 日，再簽立「標購法拍屋
    代墊借款契約書」，並交付面額249 萬元之本票1 紙予乙○
    ○。（二）嗣乙○○雖已取得其向甲○○詐得之訂金5 萬元
    、保證金58萬元及保證金249 萬元後，然因遲遲無法辦理繳
    稅及取得權利移轉證書等程序，至甲○○心起疑竇，遂向乙
    ○○索取其代墊尾款之收據，乙○○為使甲○○不發現其詐
    欺之犯行，竟另行基於變造公文書之犯意，又於同年12月1
    日（起訴書誤載為同年11月9 日），在上開住所，將謝雙尊
    為繳款人之編號005266、金額為67萬元之「臺灣彰化地方法
    院收受投標保證金臨時收據」之公文書原本影印後，將其上
    之「繳款人」改為甲○○、「金額」改為254 萬元後，再重
    行影印，變造「臺灣彰化地方法院收受投標保證金臨時收據
    」之公文書，並傳真給甲○○而行使之，足生損害於甲○○
    及本院對於所收款項管理正確性。嗣因甲○○至本院查知系
    爭不動產之拍定人為謝雙尊，始知受騙。
二、案經甲○○訴由臺灣彰化地方法院檢察署檢察官偵查起訴。
    理  由
一、按除被告所犯為死刑、無期徒刑、最輕本刑為3 年以上有期
    徒刑之罪或高等法院管轄第1 審案件者外，於前條第1 項程
    序進行中，被告先就被訴事實為有罪之陳述時，審判長得告
    知被告簡式審判程序之旨，並聽取當事人、代理人、辯護人
    及輔佐人之意見後，裁定進行簡式審判程序；除簡式審判程
    序及簡易程序案件外，第1 審應行合議審判，刑事訴訟法第
    273 條之1 第1 項、第284 條之1 分別定有明文。本件被告
    乙○○所涉係死刑、無期徒刑、最輕本刑為3 年以上有期徒
    刑之罪或高等法院管轄第1 審案件以外之罪，並於本院行準
    備程序時就被訴事實為有罪之陳述，本院合議庭依前揭規定
    ，經評議結果，裁定改由受命法官獨任行簡式審判程序，先
    予敘明。
二、上揭犯罪事實，業據被告乙○○於偵訊、本院準備程序及審
    理時均坦承不諱，核與證人即告訴人甲○○於偵訊中證述之
    情節相符，並有「地方法院強制執行案件代標契約書」、「
    標購法拍屋代墊借款契約書」及第一銀行和美分行為發票人
    之支票影本（面額58萬元、票號EH0000000 號）各1 紙、被
    告變造如附表編號一、二所示之「臺灣彰化地方法院收受投
    標保證金臨時收據」共2 紙、本院96年度執字第16276 號案
    卷影本（含不動產拍賣筆錄、投標書、編號005236及005266
    號收據、不動產權利移轉證明書）及告訴人於本院審理時所
    提出之「臺灣彰化地方法院收受投標保證金臨時收據」傳真
    影本共2 紙在卷可稽，足見被告之自白與事實相符，本件事
    證明確，被告上開犯行均堪認定。
三、按影本與原本可有相同之效果，如將原本予以影印後，將影
    本之部分內容竄改，重加影印，其與無制作權人將其原本竄
    改，作另一表示其意思者無異，應成立變造文書罪，此有最
    高法院73年台上字第3885號判例意旨可資參照。故核被告於
    犯罪事實一（一）所為，係犯刑法第339 條第1 項之詐欺取
    財罪及同法第216 條、第211 條行使變造公文書罪；就犯罪
    事實一（二）所為，係犯刑法第216 條、第211 條行使變造
    公文書罪。被告變造屬於公文書之「臺灣彰化地方法院收受
    投標保證金臨時收據」後持以行使，變造之低度行為應為行
    使之高度行為所吸收，不另論罪。被告就犯罪事實一（一）
    之犯行，其變造公文書之犯行包括在整體詐欺取財犯行之一
    部分，以一行為觸犯構成要件不相同之罪名，為想像競合犯
    ，應從一重之變造公文書罪論處。被告所犯犯罪事實一（一
    ）、一（二）所示之上開二罪，犯意各別，行為不同，應分
    論併罰。查被告前於86年間，因侵占案件，經臺灣南投地方
    法院以86年度易字第458 號判決判處有期徒刑1 年，緩刑4
    年，嗣經上訴，經臺灣高等法院臺中分院以86年度上易字第
    2652號判決上訴駁回而確定；另於89年間，再因侵占案件，
    撤銷上開緩刑之宣告，並由本院以89年度訴字第368 號判決
    判處有期徒刑10月，嗣經上訴，經臺灣高等法院臺中分院以
    89年度上易字第3008號判決上訴駁回而確定，上開二案接續
    執行，於91年4 月10日縮短刑期假釋出監，甫於92年1 月8
    日假釋未經撤銷而視為執行完畢乙情，有卷附之臺灣高等法
    院被告前案紀錄表可按，其受有期徒刑之執行完畢，5 年以
    內再犯本件有期徒刑以上之2 罪，均為累犯，應均依刑法第
    47條第1 項之規定加重其刑。查被告應於96年12月1 日變造
    編號005266、金額為254 萬元之「臺灣彰化地方法院收受投
    標保證金臨時收據」，此有告訴人甲○○所提出之上開「臺
    灣彰化地方法院收受投標保證金臨時收據」傳真影本1 紙（
    上有傳真時間）附卷可稽，且為被告所供認在卷，公訴人誤
    認為96年11月9 日，尚有誤會，附此敘明。爰審酌被告前已
    有多次財產犯罪（侵占罪）之前科，素行非佳，再因貪圖利
    益，以此偽造公文書及詐騙手段，破壞國家政府機關形象及
    社會信賴感，且至今尚未與告訴人達成和解，且未償還告訴
    人之損失，然犯後坦承犯行，態度尚佳等一切情狀，分別量
    處如主文所示之刑，暨定其應執行之刑。又如附表編號一、
    二所示之物，雖未扣案，惟無法證明業已滅失，且係供被告
    犯詐欺取財罪及變造公文書所用，均為被告所有，業據被告
    坦述在卷，均依刑法第38條第1 項第2 款沒收之。
據上論斷，依刑事訴訟法第273 條之1 第1 項、第299 條第1 項
前段，刑法第211 條、第216 條、第339 條第1 項、第55條、第
47條第1 項、第51條第5 款、第38條第1 項第2 款，刑法施行法
第1 條之1 第1 項、第2 項前段，判決如主文。
本案經檢察官張聖傳到庭執行職務。
中    華    民    國    97    年    4     月    30    日
                  刑事第二庭    法  官  黃齡玉
以上正本證明與原本無異。
如不服本判決，應於判決送達後10日內，向本院提出上訴狀（ 須
附繕本 ）。
中    華    民    國    97    年    4     月    30    日
                                書記官  施嘉玫
附表
一、變造之編號005236、繳款人為甲○○、金額新台幣伍拾捌萬
    元之「臺灣彰化地方法院收受投標保證金臨時收據」壹紙。
二、變造之編號005266、繳款人為甲○○、金額貳佰伍拾肆萬元
    之「臺灣彰化地方法院收受投標保證金臨時收據」壹紙。
中華民國刑法第339條
（普通詐欺罪）
意圖為自己或第三人不法之所有，以詐術使人將本人或第三人之
物交付者，處5年以下有期徒刑、拘役或科或併科1千元以下罰金
。
以前項方法得財產上不法之利益或使第三人得之者，亦同。
前二項之未遂犯罰之。
中華民國刑法第216條
（行使偽造變造或登載不實之文書罪）
行使第 210 條至第 215 條之文書者，依偽造、變造文書或登載
不實事項或使登載不實事項之規定處斷。
中華民國刑法第211條
（偽造變造公文書罪）
偽造、變造公文書，足以生損害於公眾或他人者，處 1 年以上 7
年以下有期徒刑。


司法院資訊處製作；財團法人民間司法改革基金會備份。
